臺灣臺北地方法院刑事裁定
111年度單禁沒字第9號
聲  請  人  臺灣臺北地方檢察署檢察官
被      告  蔣文杰



上列被告因違反毒品危害防制條例案件，經檢察官聲請單獨宣告
沒收違禁物（110年度執聲字第2號），本院裁定如下：
    主  文
扣案如附表編號1至4所示之物沒收銷燬。
其餘聲請駁回。
    理  由
一、本件聲請意旨略以：被告蔣文杰前因違反毒品危害防制條例
    案件，經臺灣臺北地方檢察署檢察官以108年度毒偵字第332
    8、3576號為緩起訴處分，於民國108年12月6日確定，並於1
    10年12月5日期滿未經撤銷。扣案如附表編號1至4所示之物
    經鑑驗後，檢出毒品危害防制條例第2條第2項第2款所定之
    第二級毒品四氫大麻酚成分，爰依毒品危害防制條例第18條
    第1項前段及刑法第40條第2項，聲請裁定宣告沒收銷燬。另
    扣案如附表編號5至8所示之物，則為被告所有且供犯罪所用
    之物，爰依刑法第38條第2項前段、刑事訴訟法第259條之1
    規定，聲請宣告沒收等語。
二、按違禁物或專科沒收之物得單獨宣告沒收，刑法第40條第2
    項定有明文。次按查獲之第二級毒品，不問屬於犯罪行為人
    與否，均沒收銷燬之，毒品危害防制條例第18條第1項前段
    ，亦有明定。另按供犯罪所用、犯罪預備之物或犯罪所生之
    物，屬於犯罪行為人者，得沒收之，刑法第38條第2項前段
    定有明文。另檢察官依第253條或第253條之1為不起訴或緩
    起訴之處分者，對刑法第38條第2項、第3項之物及第38條之
    1第1項、第2項之犯罪所得，得單獨聲請法院宣告沒收，刑
    事訴訟法第259條之1亦有明文。
三、經查，被告前因施用第二級毒品案件，經臺北地檢署檢察官
    以108年度偵字第3328、3576號為緩起訴處分確定，且緩起
    訴處分未經撤銷等情，有上開緩起訴處分書在卷可查，並經
    本院核閱上開偵查卷宗屬實。
四、附表編號1至4所示之物：
　  扣案如附表編號1至4所示之物，經交通部民用航空局航空醫
    務中心鑑定後，鑑驗結果均檢出含第二級毒品四氫大麻酚成
    分乙節，有交通部民用航空局航空醫務中心108年9月26日航
    藥艦字第0000000號、108年9月26日航藥艦字第0000000號毒
    品鑑定書在卷可參。又以現今所採行之鑑驗方式，尚無法將
    殘留於金屬研磨器、黑色金屬菸斗、電子吸食器（含包裝證
    物袋）之毒品殘渣與器具本身完全析離，是附表編號2至4所
    示之物均應整體視為第二級毒品。從而，附表編號1至4所示
    之物，不問屬於犯罪行為人與否，皆應依毒品危害防制條例
    第18條第1項前段規定宣告沒收銷燬之。另鑑驗耗損之毒品
    部分，既已滅失，爰不再諭知沒收銷燬，附此敘明。是檢察
    官就此部分之聲請，於法有據，應予准許。
五、附表編號5至8所示之物：
　　另檢察官固依刑法第38條第2項前段及刑事訴訟法第259條之
    1規定，聲請沒收扣案如附表編號5至8所示之物。惟查，被
    告於偵查中供稱：我於採尿前109年9月3日凌晨1至2時在中
    山區興安街住處以扣案水煙斗施用扣案大麻，扣案的大麻是
    我施用剩下的，施用時我會用到扣案大麻研磨器，其他扣案
    物與本案無關等語（見108年度毒偵字第3328號卷第100頁）
    ，且觀本案之扣押物品目錄表（見108年度毒偵字第3328號
    卷第33頁），亦有特別就電子菸具標註「全新」於備考欄，
    是被告是否有以附表編號4至8所示之物而為上開施用第二級
    毒品犯行，並非無疑。綜觀卷內證據，亦無積極證據足以證
    明附表編號4至8所示之物為供被告犯罪所用之物，也未經鑑
    驗證明其上有殘留毒品成分之證據，是檢察官就附表編號4
    至8所示之物聲請單獨宣告沒收，尚非有據，應予駁回。
六、依刑事訴訟法第455條之36第1項前段、第2項，毒品危害防
    制條例第18條第1項前段，刑法第11條、第40條第2項，裁定
    如主文。　
中　　華　　民　　國　　111 　年　　1 　　月　　10　　日
　　　　　　　　　刑事第二庭    法　官　黃靖崴
以上正本證明與原本無異。如不服本裁定，應於裁定送達後5日
內向本院提出抗告狀。因疫情而遲誤不變期間，得向法院聲請回
復原狀。
　　　　　　　　　　　　　　　　書記官　阮弘毅
中　　華　　民　　國　　111 　年　　1 　　月　　12　　日
附表：
編號 物品 數量 鑑驗結果 1 綠色乾燥植株 1瓶（淨重0.95公克，驗餘淨重0.9487公克） ⒈檢出含第二級毒品四氫大麻酚成分。 ⒉交通部民用航空局航空醫務中心108年9月26日航藥艦字第0000000號毒品鑑定書（見108年度毒偵字第3576號卷第11頁）。 2 金屬研磨器 1個 ⒈檢出含第二級毒品四氫大麻酚成分。 ⒉交通部民用航空局航空醫務中心108年9月26日航藥艦字第0000000號毒品鑑定書（見108年度毒偵字第3576號卷第11頁）。 3 黑色金屬菸斗 1個 ⒈檢出含第二級毒品四氫大麻酚成分。 ⒉交通部民用航空局航空醫務中心108年9月26日航藥艦字第0000000號毒品鑑定書（見108年度毒偵字第3576號卷第11頁）。 4 電子吸食器（含包裝之證物袋2袋） 1個 ⒈檢出含第二級毒品四氫大麻酚成分。 ⒉交通部民用航空局航空醫務中心108年9月26日航藥艦字第0000000號毒品鑑定書（見108年度毒偵字第3576號卷第13頁）。 5 水煙壺 1個  6 蒸煙器 1個  7 電子磅秤 1個  8 分裝袋 1批